【裁判字號】    97,台上,6413
【裁判日期】    971211
【裁判案由】    偽造文書
【裁判全文】
最高法院刑事判決            九十七年度台上字第六四一三號
上  訴  人  甲○○
上列上訴人因偽造文書案件，不服台灣高等法院台中分院中華民
國九十五年二月八日第二審判決（九十四年度上訴字第五三四號
，起訴案號：台灣彰化地方法院檢察署九十二年度偵字第二六二
四號），提起上訴，本院判決如下：
    主  文
上訴駁回。
    理  由
按刑事訴訟法第三百七十七條規定，上訴於第三審法院，非以判
決違背法令為理由，不得為之。是提起第三審上訴，應以原判決
違背法令為理由，係屬法定要件。如果上訴理由書狀並未依據卷
內訴訟資料，具體指摘原判決不適用何種法則或如何適用不當，
或所指摘原判決違法情事，顯與法律規定得為第三審上訴理由之
違法情形，不相適合時，均應認其上訴為違背法律上之程式，予
以駁回。本件上訴人甲○○上訴意旨略稱：(一)告訴人乙○○所提
出之申告狀，如係陳述其親歷之被害經過，必須依調查證人之相
關規定，命具結並予上訴人詰問之機會，其調查所得之證據，始
具證據能力，而足為論罪之依據。本件原判決係依告訴人所提之
「刑事告訴理由狀」為上訴人犯罪之部分論據；但原審審理時，
並無踐行提示及告以要旨，予上訴人及辯護人辯明之機會，亦未
以證人之地位予以調查，率而採為上訴人犯罪之論據，難謂為允
洽。(二)原判決所指上訴人行使偽造之民國九十三年七月二日矽利
光油封實業有限公司（下稱為矽利光公司）股東同意書（即編號
六）部分，未據起訴；原審於審理時，亦未踐行告知罪名之程序
；亦未提示此部分之文書證據，予上訴人辨識，卻提示卷內所無
之九十三年七月八日同意書，其所踐行之訴訟程序，自非適法。
(三)告訴人於離職時，除表明退股外，並委託上訴人代為辦理退股
手續，才製作九十三年七月二日股東同意書；上開重要之事項，
攸關上訴人此部分犯罪之認定，原審未加調查審認，調查職責，
尚有未盡云云。
惟查本件原判決依憑上訴人所供：其確有製作原判決事實欄(六)所
示之股東同意書，及委託不知情之記帳業者高玉鳳製作事實欄(一)
、(二)、(四)所示之股東同意書，並於上開(四)、(六)之股東同意書簽具
「乙○○」署押，及該公司未於八十九年六月三十日召開股東常
會等情不諱，核與告訴人指訴上訴人偽造上開股東同意書持以行
使之情相符。並據證人高玉鳳於第一審法院證稱：其受上訴人之
託，辦理矽利光公司之公司設立、變更登記，及股東變更、出資
轉讓等事宜；其所製作之三份股東同意書上之各股東印章，或由
上訴人所交付，或由上訴人所委刻等語。及證人巫美守所證：其
未參與矽利光公司八十九年六月三十日之股東常會，該股東常會
議事錄，係會計製作後交其簽名等情詳確。上訴人又自承：公司
成立後一直處於虧損狀態，核與證人吳世川證稱：其從未由公司
分配到股利等語相符，以證明九十一年六月三十日之矽利光公司
股東同意書所載：有關公司提撥、分派盈餘之內容，亦屬不實。
復有股東同意書影本五紙及乙○○印鑑印文一紙、股利憑單、矽
利光公司股東同意書、股利印領清冊、九十年度盈餘分配表、公
司設立及歷次變更登記資料、股東常會議事錄影本等證據，予以
綜合判斷，認上訴人犯有刑法第二百十六條、第二百十條之罪，
並以第一審判決認事用法均有違誤，予以撤銷改判，仍依上開法
條及刑法修正前關於連續犯之規定，於法定刑期內量刑，已敘明
其所憑之證據及認定之理由，而以上訴人所辯：矽利光公司之實
際股本新台幣（下同）三百萬元，但只登記為一百萬元；告訴人
之六十萬元入股，為實際股本之百分之二十，故按比例登記其出
資為二十萬元，無損於告訴人之權益。嗣因股東有退股、入股及
增資，致生股本變動，告訴人堅持不再出資，始將其股本按比例
減少，告訴人知情並同意由公司代刻印章，作為變更股份之用。
八十九年六月三十日之股東常會議事錄，及九十一年六月三十日
之股東同意書，係巫美守、高玉鳳所擅自製作，與上訴人無關云
云，如何不足採信，於理由中詳加說明與指駁。次按告訴人除提
出「刑事告訴理由狀」，指明上訴人之罪狀外，第一審法院並以
證人之身分予以傳訊，於調查證據中，除命具結外，並予上訴人
詰問之機會（見第一審卷第七十一頁起），原審依上開證言為上
訴人犯罪之論據，自無不合；並說明事實欄(三)、(五)、(六)所示之犯
行，雖未據起訴，但與起訴部分，有裁判上一罪關係，而得併加
審判之依據。原審之審判筆錄雖載為「對九十三年七月八日股東
同意書，有何意見？（提示並告以要旨）。」等語（見原審卷第
一六五頁），將九十三年七月「二」日之同意書，誤為九十三年
七月「八」日。但查本案卷內僅有同年七月二日，而無同年、月
八日之股東同意書；只因經濟部中部辦公室之函文載明：上開股
東同意書係於同年、月八日提出行使（見同上卷第一四七頁），
致原審誤認股東同意書上之日期。但所提示者確為九十三年七月
「二」日之股東同意書，是此誤載日期，於上訴人訴訟防禦權之
行使無所妨害，即難指為違法。又告訴人證稱：其只離職並無退
股等情（見第一審卷第七五頁反面），自無為股權變動，上訴人
擅為股份之變動，即難卸偽造私文書之罪責，上訴意旨徒就原審
採證認事職權之適法行使，及原判決已說明之事項為任意指摘，
核與法律規定得為第三審上訴理由之違法情形，不相適合。其就
行使偽造私文書部分之上訴為違背法律上之程式，應予駁回。至
原判決依刑法第二百十四條論罪部分，核屬刑事訴訟法第三百七
十六條第一款所列不得上訴於第三審之案件，既經第二審判決，
自不得上訴於第三審法院；上開使公務員登載不實罪與行使偽造
私文書罪，雖屬裁判上一罪，但其行使偽造私文書部分之上訴為
不合法，由本院從程序上予以駁回，對於行使使公務員登載不實
罪，亦無從適用審判不可分原則，為實體上審判，上訴人就輕罪
部分一併提起上訴，為法所不許，應併予駁回。
據上論結，應依刑事訴訟法第三百九十五條前段，判決如主文。
中    華    民    國  九十七  年   十二   月   十一   日
                      最高法院刑事第五庭
                          審判長法官  陳  正  庸
                                法官  賴  忠  星
                                法官  林  秀  夫
                                法官  宋      祺
                                法官  陳  祐  治
      本件正本證明與原本無異
                                      書  記  官
中    華    民    國  九十七  年   十二   月   十七   日
                                                      V


司法院資訊處製作；財團法人民間司法改革基金會備份。
